臺灣臺中地方法院刑事判決
111年度易字第1220號
公  訴  人  臺灣臺中地方檢察署檢察官
被      告  張越翔



上列被告因妨害名譽案件，經檢察官提起公訴（111年度偵字第1
1256號），本院判決如下：
    主    文
張越翔無罪。
    理    由
一、公訴意旨如起訴書所載（如附件）。
二、按犯罪事實應依證據認定之，無證據不得認定犯罪事實；不
    能證明被告犯罪或其行為不罰者，應諭知無罪之判決。刑事
    訴訟法第154條第2項及第301條第1項分別定有明文。又按認
    定不利於被告之事實，應依積極證據，倘積極證據不足為不
    利於被告事實之認定時，即應為有利於被告之認定，自不必
    有何有利之證據。事實之認定應憑證據，如未能發現相當證
    據，或證據不足以證明，即不能以推測或擬制之方法，以為
    裁判基礎。而認定犯罪事實所憑之證據，包括直接證據與間
    接證據。無論直接或間接證據，其為訴訟上之證明，須於通
    常一般之人均不致有所懷疑，可得確信其為真實之程度者，
    始可據為有罪之認定。倘其證明尚未達到此一程度，而有合
    理之懷疑存在，致使無從形成有罪之確信，根據罪疑唯輕、
    罪疑唯有利被告之原則，即不得遽為不利被告之認定（最高
    法院30年上字第816號、40年台上字第86號、76年台上字第
    4986號判例意旨參照）。復按刑事訴訟法第161條第1項規定
    ：檢察官就被告犯罪事實，應負舉證責任，並指出證明之方
    法。因此，檢察官對於起訴之犯罪事實，應負提出證據及說
    服之實質舉證責任。倘其所提出之證據，不足為被告有罪之
    積極證明，或其指出證明之方法，無從說服法院以形成被告
    有罪之心證，基於無罪推定之原則，自應為被告無罪判決之
    諭知（最高法院92年台上字第128號判例意旨參照）。
三、公訴意旨認為被告張越翔涉有上揭犯行，無非係以被告偵訊
    時之供述、證人即告訴人代理人徐紹展警詢、偵查時之指訴
    、臉書「社團法人台灣百合公義協會」於如附件所示日期文
    章及被告以「Stone Winston」帳號於文章下方留言、臺灣
    士林地方法院登記處法人登記證書等為其主要之論據。
四、訊據被告固坦承有於110年2月22日某時許，使用其所申設之
    臉書帳號「Stone Winston」於如附件所示之臉書社團上，
    公開刊登如附件所示之文字內容等事實，惟矢口否認有何公
    然侮辱犯行，辯稱略以：我是回覆暱稱「第四維度」的留言
    ，使用的是他自稱的「大懶叫邪會」，告訴人直接擷取我下
    方的留言，斷章取義說我公然侮辱，我沒有對告訴人公然侮
    辱的意思等語。
五、經查：
(一)被告有於110年2月22日某時許，使用其所申設之臉書帳號「
    Stone Winston」於如附件所示之臉書社團上，公開刊登如
    附件所示之文字內容等情，已為被告所是認（見偵11256卷
    第35頁、本院卷第32頁至第33頁），核與證人徐紹展於警詢
    及偵訊時之證述大致相符（見軍偵4卷第63頁至第64頁、偵1
    1256卷第29頁至第31頁），並有被告提出其刊登貼文於附件
    所示臉書社團網頁之擷圖附卷可稽（見本院卷第37頁至第41
    頁、第47頁），是此部分之事實，堪先認定。
(二)惟按刑法第309條第1項之公然侮辱罪，須被告主觀上具有毀
    損告訴人名譽之惡意，客觀上以侮辱除自己以外之特定自然
    人或法人為必要，雖不須指名道姓，但必須以一般方法可以
    將侮辱之對象與特定人格加以連繫，否則侮辱之對象即未特
    定，即與公然侮辱之構成要件有間。證人徐紹展固於警詢及
    偵查中指訴被告有於如附件所示時間，以如附件所示之方式
    留言「大懶叫邪會萬歲」，指稱被告以該文字對社團法人台
    灣百合公義協會為公然侮辱（頁數見前），並提出被告之留
    言訊息為證（見軍偵卷第107頁）。然證人徐紹展於本院審
    理時證稱：「（被告問：〈請求提示本院卷第37頁以下照片〉
    我當時在社團法人台灣百合公義協會下面留言，是否為此畫
    面？）是。」（見本院卷第62頁），顯見徐紹展所提出前揭
    被告留言訊息並不完整（見軍偵卷第107頁），應以上開被
    告所提出之臉書擷圖方為完整之畫面（見本院卷第37頁至第
    41頁、第47頁）。則細繹被告所提出之臉書擷圖，先是有使
    用「第四維度Photography」之人，在該臉書頁面留言「阿
    母瓦底加，本人大懶叫邪會想跟百合促進會蕉流蕉流，大家
    記得幫我按讚感謝」等文字，被告即在該文字下方留言回覆
    「大懶叫邪會萬歲」等文字，明顯係針對「第四維度Photog
    raphy」之留言作回應，難認被告主觀上係基於侮謾、辱罵
    告訴人之犯意而為，客觀上亦無從使閱覽被告上開貼文之人
    均可輕易將被告所稱「大懶叫邪會」與告訴人加以連繫，自
    難率認被告確有公然侮辱之犯意，自無從以公然侮辱罪相繩
    ，甚為明確。
六、綜上所述，公訴意旨認被告涉犯公然侮辱罪嫌，然依檢察官
    所舉證據資料，尚無法證明被告確有公訴意旨所指公然侮辱
    之事實。此外，復無其他積極證據，足資證明被告涉犯上開
    犯行，依首開刑事訴訟法規定及說明，本案就此部分既不能
    證明被告犯罪，自應為無罪之諭知。
據上論斷，應依刑事訴訟法第301條第1項，判決如主文。
本案經檢察官何宗霖提起公訴，檢察官張凱傑到庭執行職務。
中　　華　　民　　國　　111 　年　　11　　月　　21　　日
                刑事第三庭  法  官  劉柏駿
以上正本證明與原本無異。
如不服本判決應於收受判決後20日內向本院提出上訴書狀，並應
敘述具體理由；其未敘述上訴理由者，應於上訴期間屆滿後20日
內向本院補提理由書（均須按他造當事人之人數附繕本）「切勿
逕送上級法院」。
告訴人或被害人如不服判決，應備理由具狀向檢察官請求上訴，
上訴期間之計算，以檢察官收受判決正本之日起算。
                            書記官  鐘麗芳
中　　華　　民　　國　　111 　年　　11　　月　　21　　日
【附件】
臺灣臺中地方檢察署檢察官起訴書
                                    111年度偵字第11256號
　　被　　　告　張越翔　男　37歲（民國00年0月00日生）
　　　　　　　　　　　　住○○市○區○○街00號
　　　　　　　　　　　　居臺中市○○區○○路000○0號
　　　　　　　　　　　　國民身分證統一編號：Z000000000號
上列被告因妨害名譽案件，已經偵查終結，認應提起公訴，茲將
犯罪事實及證據並所犯法條分敘如下：
　　　　犯罪事實
一、社團法人台灣百合公義協會於民國110年2月22日，在其臉書
    「社團法人台灣百合公義協會」發表如附件所示之文章，表
    示該協會徐紹展理事長駕駛自用小客車，於110年2月15日晚
    間，以速限90公里時速駕駛在西濱61線快速公路，於23時40
    分許，行經蘆竹交流道時，有7輛大型重型機車未保持安全
    間距超車，顯些造成車禍，希望政府相關部門注意道路安全
    及西濱快速道路禁止大型機型機車行駛等語，並附上相關影
    片。該文章經人轉發後，有許多不同意見之人前往上揭臉書
    頁面文章下方留言，詎張越翔於同年月22日某時許，基於公
    然侮辱之犯意，在不詳時間，以不詳方式連結網路登入臉書
    ，以其向臉書所申設帳號「STONE WINSTON」發表「大懶叫
    邪會萬歲」等文字，致瀏覽該文字之不特定人均得以看見，
    足生損害於社團法人台灣百合公義協會。
二、案經社團法人台灣百合公義協會委由劉力維律師、蘇意淨律
    師（均於111年3月21日解除委任）訴由新北市政府警察局淡
    水分局報告臺灣士林地方檢察署陳請臺灣高等檢察署檢察長
    核轉本署偵辦。
　　　　證據並所犯法條
一、證據清單及待證事實：
編號 證據名稱 待證事實 1 被告張越翔於偵訊時之供述 證明其係重機騎士，於上揭時間以「STONE WINSTON」帳號在告訴人上揭臉書發表「大懶叫邪會萬歲」等文字，當時係承接上方留言，因而書寫上揭文字等語。 2 證人即告訴人之代理人徐紹展於警詢及偵訊時之指述 證明全部犯罪事實。 3 臉書「社團法人台灣百合公義協會」於上揭日期文章及被告以「STONE WINSTON」帳號於文章下方留言 佐證上揭犯罪事實。 4 臺灣士林地方法院登記處法人登記證書 證明告訴人為經向法院登記之社團法人之事實。 
二、核被告所為，係犯刑法第309條第1項之公然侮辱罪嫌。
三、依刑事訴訟法第251條第1項提起公訴。
　　此　致
臺灣臺中地方法院
中　　華　　民　　國　 111　　年　　3 　　月　　29　　日
　　　　　　　　　　　　　檢　察　官　何宗霖
本件正本證明與原本無異
中　　華　　民　　國　 111　　年　　5 　　月　　10　　日
                          書  記  官  陳怡安
所犯法條：刑法第309條第1項　　
附錄本案所犯法條全文
中華民國刑法第309條
公然侮辱人者，處拘役或 9 千元以下罰金。
以強暴犯前項之罪者，處 1 年以下有期徒刑、拘役或 1 萬 5
千元以下罰金。